【裁判字號】    97,易,393
【裁判日期】    971210
【裁判案由】    違反商標法
【裁判全文】
臺灣花蓮地方法院刑事判決               97年度易字第393號
公  訴  人  臺灣花蓮地方法院檢察署檢察官
被      告  甲○○
                    通訊處花蓮.
上列被告因違反商標法案件，經檢察官提起公訴（97年度偵字第
2157號），本院判決如下：
    主  文
甲○○幫助犯商標法第八十二條之非法販賣侵害商標權之商品罪
，處拘役肆拾日，如易科罰金，以新臺幣壹仟元折算壹日。扣案
之仿冒「LV」商標圖樣名片夾壹只沒收。
    事  實
一、甲○○為現役軍人，應能預見於網際網路從事販賣仿冒商品
    之犯罪者多利用人頭之銀行帳戶資料（含存摺、印章、金融
    卡及密碼等）及手機門號用以登錄開設拍賣網頁及進行交易
    ，此類犯罪之社會現象層出不窮之際，倘將自己之手機門號
    SIM 卡、銀行帳戶存摺或金融卡提供他人使用，可能因此供
    犯罪者用以化名通過網路管理者之認證手續，核准登錄開站
    從事販賣仿冒商品，並使購買之他人將款項匯入後，再由犯
    罪者加以提領之用，可能因而幫助他人從事非法販賣侵害商
    標權之商品罪，竟不違背其本意，而基於幫助他人詐欺取財
    之不確定故意，於民國96年1 月9 日起至96年10月29日間之
    某不詳日期、時間，在不詳地點將其持有使用中之00000000
    00號行動電話門號SIM 卡及其台灣土地銀行花蓮分行帳號00
    0000000000號帳戶存摺、金融卡及密碼等資料，交予真實姓
    名年籍不詳之成年人使用。嗣該姓名年籍不詳之人明知附表
    所示「LV」商標圖樣，係法國商路易威登馬爾悌耶公司向經
    濟部智慧財產局申請註冊登記取得商標專用權（相關註冊證
    號、指定使用商品名稱、商標專用期間均詳如附件所示），
    現仍於專用期間內，非經上開公司授權或同意，不得於同一
    商品使用相同或類似之商標圖樣，並不得販賣仿冒該商標之
    商品，仍於96年10月29日以「林老師」之化名，利用宜蘭地
    區某網咖之電腦設備連結網際網路至「露天拍賣」網站，用
    以申請「yaya00000000」之帳號登錄後，於97年2 月25日不
    詳時間，在不詳地點以新臺幣（下同）880 元之起標價格，
    刊登拍賣仿冒上開「LV」商標圖樣名片夾1 只之商品訊息，
    供有意購買之不特定人士上網競標，並提供上開土地銀行花
    蓮分行帳戶（帳號：000000000000）作為得標者匯款價金之
    用。嗣經警發現而於97年3 月6 日上網標購及轉帳付款，而
    於97年3 月10日收受並扣得仿冒上開商標之名片夾1 只，因
    而循線查獲上情。
二、案經內政部警政署保安警察第二總隊第一大隊丙○○○報告
    臺灣花蓮地方法院檢察署檢察官偵查起訴。
    理  由
一、按軍事審判法第1 條第1 項規定：「現役軍人犯陸海空軍刑
    法或其特別法之罪，依本法之規定追訴審判之」。查本案被
    告甲○○固為現役軍人，惟本件檢察官起訴書所指被告涉犯
    之罪名為商標法第82條之非法販賣侵害商標權之商品罪，非
    屬陸海空軍刑法或其特別法之罪，故本院有審判權，合先敘
    明。
二、次按被告以外之人於審判外之言詞或書面陳述，除法律有規
    定者外，不得做為證據按被告以外之人於審判外之言詞或書
    面陳述，除法律有規定者外，不得作為證據。又被告以外之
    人於審判外之陳述，經當事人於審判程式同意作為證據，法
    院審酌該言詞陳述或書面陳述作成時之情況，認為適當者，
    亦得為證據。當事人、代理人或辯護人於法院調查證據時，
    知有第159 條第1 項不得為證據之情形，而未於言詞辯論終
    結前聲明異議者，視為有前項之同意，刑事訴訟法第159 條
    第1 項及第159 條之5 分別定有明文。查本案證人乙○○於
    警詢之證述，雖不合刑事訴訟法第159 條之2 、第159 條之
    3 有關傳聞法則例外之要件，惟公訴人及被告就前開審判外
    言詞陳述之證據能力均表示並無意見，迄於本案言詞辯論終
    結前均未聲明異議，本院審酌該等言詞或書面陳述作成之情
    況，核無違法取證及證明力明顯過低之瑕疵，認為以之作為
    證據亦屬適當，故依諸上開規定，上開證人於警詢之證述，
    具有證據能力。又本案認定事實所引用本件卷證所有之證據
    （文書證據、物證等），公訴人、被告並未主張排除前開書
    證、物證之證據能力，且迄於本院言詞辯論終結前均未表示
    異議，本院審酌前開書證、物證並無刑事訴訟法第159 條之
    4 規定顯有不可信之情況與不得作為證據之情形，是本案認
    定事實所引用本件卷證所有之證據，亦均認為有證據能力，
    併先敘明。
三、訊據被告甲○○矢口否認否認有何販賣或幫助販賣侵害商標
    權商品之行為，辯稱：「土銀的帳戶是我的，露天拍賣網站
    的帳號不是我的，我沒有賣我的銀行帳號給別人或是提供給
    他人使用，我不知道為何別人會我的銀行帳戶，我服役的單
    位在美崙，我沒有去宜蘭，我會去開花蓮土銀的帳戶是因為
    我要存錢，但後來沒有存錢，也沒有再用過了，帳戶裡存進
    去的錢是哪裡來的我不清楚，不是我存的，林玉英是我嬸嬸
    的媽媽，0000000000電話是她申請的，是我之前所使用的，
    已很久沒有用了，手機的卡片不見了。」等語。惟查：
  (一)上開查扣之「LV」商標圖樣名片1 個係屬仿冒商品之事實，
    有證人乙○○之警詢證述、經濟部智慧財產局商標檢索資料
    2 紙、保護智慧財產權警察大隊扣押物品清單、證物相片、
    鑑定能力證明書、鑑定證明書等在卷可稽，堪予認定。又本
    件「LV」商標乃世界知名之品牌，其真品名片夾之售價絕非
    880元可以購得，亦屬眾所周知之事項，是不詳之人以880元
    在網際網路上拍賣上開名片夾，自應有仿冒品之認識無訛。
    又據不詳之人所設拍賣網頁內以「【全新LV經典棋盤名片夾
    N62920】真品不過如此～下標前看關於我！」等語為點閱標
    題，即表明非屬真品之意，故其明知為仿冒商品而販賣之行
    為，亦甚明確。
  (二)次查不詳之人以「林老師」之化名，利用被告上開手機門號
    及銀行帳戶所在「露天拍賣」網站，申請「yaya00000000」
    之帳號拍賣仿冒上開「LV」商標圖樣名片夾之事實，有露天
    拍賣網頁、得標通知信、露天拍賣網站之會員資料等在卷可
    按；不詳之人於網站登錄時所留供聯絡及認證之0000000000
    行動電話為林玉英所申裝而由被告持用，業據被告供陳明確
    ，並有行動電話申請人查詢資料1 份在卷可查；另土地銀行
    花蓮分行帳號000000000000號帳為被告於96年1 月9 日所開
    戶，亦有被告於土地銀行花蓮分行之開戶資料在卷可按，是
    皆應由被告所提供，甚為昭然。
  (三)被告雖以前詞置辯，然行動電話SIM 卡及銀行金融卡、取款
    密碼均屬個人隱私之事項，通常絕不易同時一併由外人取得
    使用。況且被告於案發前從未申辦銀行帳戶或手機卡片之掛
    失手續，且被告自銀行帳戶開戶後，便於同一天立即變更密
    碼及提空開戶所存之1000元，顯然該帳戶非供被告自己存款
    之用，其所辯不可採信。又被告於97年3 月12日經警通知到
    案後，原設於「露天拍賣」網站之網頁資料，隨即被該不詳
    之人刪除，並以電子郵件回覆佯裝購買之警員而謂：「原來
    你是保智阿」等語，可見被告與從事販賣仿冒商品之不詳之
    人確有關聯，從而上開手機門號卡片及銀行帳戶資料，均係
    由被告基於幫助販賣之意思所提供，應屬事實。
  (四)綜上所述，被告所辯皆係事後卸責之詞，殊不足採。本件犯
    罪事證明確，被告犯行堪認定，應依法論科。
四、按刑法上之幫助犯，係對於犯罪與正犯有共同之認識，而以
    幫助之意思，對於正犯資以助力，而未參與實施犯罪之行為
    者而言（最高法院88年度臺上字第1270號判決要旨參照）。
    如未參與實施犯罪構成要件之行為，且係出於幫助之意思提
    供助力，即屬幫助犯，而非共同正犯。查被告將其持有之手
    機SIM 卡供不詳之人使用，藉此通過露天拍賣網之管理者之
    身分認證手續，以開設拍賣仿冒商品之網頁，又將其所有之
    金融卡及提款密碼交付予不詳之人，供購買仿冒商品者轉帳
    之用，顯係基於幫助該人非法販賣侵害商標權之商品之犯意
    ，而未參與前開犯行之構成要件行為。核被告所為，係犯商
    標法第82條、刑法第30條第1 項前段之幫助非法販賣侵害商
    標權之商品罪。被告係基於幫助之犯意而為非屬非法販賣侵
    害商標權之商品犯行之構成要件行為，為幫助犯，爰依刑法
    第30條第2 項之規定，按正犯之刑減輕之。檢察官起訴書雖
    以被告係犯非法販賣侵害商標權之商品罪之正犯，惟經本院
    審理之結果，認被告為現役軍人，其服役之地點在花蓮美崙
    地區，上開仿冒品交易上網及寄送之地點係在宜蘭地區，又
    交寄時間係在96年3 月6 日被告在營執勤之日，被告應無暇
    且無必要為區區880 元之交易而甘冒擅自離營之責任往返宜
    蘭與花蓮二地，足認上開交易應非被告親自所為，其正犯應
    另有其人，是被告僅以提供手機SIM 卡及銀行帳戶資料之方
    式，幫助他人實行犯罪，至為灼然，公訴意旨容有未洽，惟
    其起訴之社會基本事實同一，自應由本院告變更起訴法條如
    前，併此敘明。
五、爰審酌被告年紀尚輕、無犯罪前科、素行良好、其犯罪之目
    的、手段對社會交易秩序有相當之危害，惟查獲之仿冒商標
    商品之種類及數量僅1 個、金額僅880 元，危害甚非重大，
    兼衡其生活狀態、智識程度及犯罪後矢口否認犯行之態度等
    一切情狀，量處如主文所示之刑，並諭知易科罰金之折算標
    準，以示懲儆。扣案之仿冒「LV」商標圖樣名片夾1 只，依
    商標法第83條之規定，不問屬於犯人與否，乃宣告沒收之。
據上論斷，應依刑事訴訟法第299 條第1 項前段、第300 條，商
標法第82條、第83條，刑法第11條、第30條第1項前段、第2項、
第41條第1 項前段，決如主文。
本案經檢察官丁○○到庭執行職務
中    華    民    國    97    年    12    月    10    日
                        臺灣花蓮地方法院刑事第四庭
                                    法  官  沈培錚
以上正本證明與原本無異。
如不服本判決應於收受送達後10日內向本院提出上訴書狀，並應
敘述具體理由。其未敘述上訴理由者，應於上訴期間屆滿後20日
內向本院補提理由書（均須按他造當事人之人數附繕本）「切勿
逕送上級法院」。告訴人或被害人如對於本判決不服者，應具備
理由請求檢察官上訴，其上訴期間之計算係以檢察官收受判決正
本之日期為準。
中    華    民    國    97    年    12    月    11    日
                                    書記官
附錄本判決論罪之法律條文：
商標法第82條
明知為前條商品而販賣、意圖販賣而陳列、輸出或輸入者，處一
年以下有期徒刑、拘役或科或併科新臺幣5 萬元以下罰金。
附表：
LV（LOUIS VITTON）及圖商標均屬於法商路易威登馬爾悌耶公司
，專用期限分別至民國98年1月31日、99年6月30日，商品名稱為
名片皮夾、行李箱、手提箱、旅行袋、公事包、皮夾等。註冊證
號00000000、0000000000


司法院資訊處製作；財團法人民間司法改革基金會備份。
